臺灣新竹地方法院民事簡易判決  
110年度竹簡字第138號
原      告  國泰世紀產物保險股份有限公司

法定代理人  陳萬祥  
訴訟代理人  張語蓁  
被      告  曾國椉  
上列當事人間損害賠償事件，本院於民國110年4月21日辯論終結
，判決如下：
    主      文
被告應給付原告新臺幣壹拾壹萬參仟玖佰壹拾壹元，及自民國一
一○年二月二十五日起至清償日止，按週年利率百分之五計算之
利息。
原告其餘之訴駁回。
訴訟費用百分之七十八由被告負擔，餘由原告負擔。
本判決第一項得假執行。
    事實及理由
壹、程序事項：
　　本件被告經合法通知，未於言詞辯論期日到場，查無民事訴
    訟法第386條所列各款情事，爰依原告聲請由其一造辯論而
    為判決。
貳、實體事項：　　
一、原告起訴主張：被告於民國108年3月8日6時27分許，駕駛車
    牌號碼000-0000號自用小客車（下稱肇事車輛），行經新竹
    市中華路六段香山陸橋處，不慎擦撞由原告所承保、訴外人
    林兆琪所有並由訴外人林兆琪駕駛之車牌號碼000-0000號自
    用小客貨車（下稱系爭車輛），致系爭車輛車身受損。又系
    爭車輛所受損害之修復費用共計新臺幣（下同）145,438元
    （含零件113,920元、工資12,800元，烤漆18,718元），業
    經原告依保險契約賠付完畢，依保險法第53條第1項之規定
    ，由原告取得代位行使被保險人對於第三人之求償權，爰起
    訴請求被告賠償損害等語。並於本院聲明：被告應給付原告
    145,438元，及自起訴狀繕本送達翌日起至清償日止，按週
    年利率百分之5計算之利息。
二、被告未於言詞辯論期日到場，亦未提出準備書狀作何聲明或
    陳述。
三、本院之判斷：　　
（一）原告主張前揭事實，業據其提出任意車險賠案簽結內容表
      、任意車險其他說明事項及審核意見、新竹市警察局道路
      交通事故當事人登記聯單、現場圖、道路交通事故照片黏
      貼紀錄表、電子發票、估價單、行車執照及車損照片等件
      為證，且經新竹市警察局以110年3月3日竹市交警字第110
      0007920號函檢送本件事故相關之道路交通事故現場圖、
      調查筆錄、道路交通事故初步分析研判表、酒精測定紀錄
      表、道路交通事故影像擷圖紀錄表及照片黏貼紀錄表等在
      卷可稽。而被告經合法通知，未於言詞辯論期日到場，亦
      未提出書狀為任何聲明或陳述，自堪信原告之主張為真正
      。
（二）按汽車行駛時，駕駛人應注意車前狀況及兩車併行之間隔
      ，並隨時採取必要之安全措施。汽車在設有慢車道之雙向
      二車道，除應依前項各款規定行駛外，於快慢車道間變換
      車道時，應顯示方向燈，讓直行車先行，並注意安全距離
      。汽車在同向二車道以上之道路，除應依標誌或標線之指
      示行駛外，並應遵守下列規定：六、變換車道時，應讓直
      行車先行，並注意安全距離，汽車駕駛人飲用酒類或其他
      類似物後其吐氣所含酒精濃度達每公升0.15毫克或血液中
      酒精濃度達百分之0.03以上者，不得駕車，道路交通安全
      規則第94條第3項、第97條第2項、第98條第1項第6款及第
      114條第2款分別定有明文。經查，本件事故發生後被告在
      警方製作調查筆錄時自承：「我駕駛AUF-1811自小客在新
      竹中華路六段香山陸橋外側車道南往北方向至肇事地點變
      換內車道與對方駕駛AYL-3189號自小客貨沿中華路六段內
      車道南往北直行發生車禍。」、「警方有對我實施呼氣酒
      精濃度測試，警方於108年3月8日6時58分在新竹市中華路
      六段香山陸橋對我實施呼氣酒精濃度測試，測試值達0.65
      MG/L。」、「駕車前有飲酒，我於108年3月8日2-3時左右
      在桃園市中壢區的朋友家喝酒，我喝金牌啤酒，但我忘了
      喝多少，於108年3月8日5時左右開車我回家時，路上有車
      子追我逼我車，發生車禍。」等語（見本院卷第66-67頁
      ），及訴外人林兆琪於警方製作調查筆錄時證稱：「我當
      時駕駛AYL-3189號自小客貨車，沿新竹市中華路六段香山
      陸橋上往新竹市，我行於內車道，當時我眼角餘光看到中
      間車道與我併行之車輛忽然往我靠過來，當下我煞車並閃
      避還是被對方擦撞，…。」等語（見本院卷第70頁），足
      見訴外人林兆琪駕駛系爭車輛於新竹市中華路六段香山陸
      橋內車道，被告則駕駛肇事車輛於上開路段外車道，依前
      揭規定，被告變換車道應讓訴外人林兆琪駕駛之系爭車輛
      先行，且應注意兩車間之距離並採取必要之安全措施，卻
      疏未注意，致擦撞訴外人林兆琪駕駛之系爭車輛，又被告
      因飲用酒類致呼氣酒精濃度測試值高達0.65MG/L，已超過
      上開道路交通安全規則所定標準，猶駕駛車輛，因酒後意
      識模糊，操控能力減弱，變換車道時撞擊由訴外人林兆琪
      所駕駛之系爭車輛，致系爭車輛受損，則被告自有過失，
      且其過失行為與系爭車輛之損害結果間具有相當因果關係
      ，是被告就本件肇事應負過失侵權行為責任，洵堪認定。
（三）次按因故意或過失，不法侵害他人之權利者，負損害賠償
      責任；汽車、機車或其他非依軌道行駛之動力車輛，在使
      用中加損害於他人者，駕駛人應賠償因此所生之損害；不
      法毀損他人之物者，被害人得請求賠償其物因毀損所減少
      之價值，民法第184條、第191條之2及第196條定有明文。
      又物被毀損時，被害人除得依據民法第196條請求賠償外
      ，並不排除民法第213條至第215條之適用，依民法第196
      條請求賠償物被毀損所減少之價額，得以修復費用為估定
      之標準，但以必要者為限（例如：修理材料以新品換舊品
      ，應予折舊），亦有最高法院77年度第9次民事庭會議決
      議、同院73年度台上字第1574號判決意旨可資參照。查，
      被告因前開過失肇致本件車禍，並致原告所承保之系爭車
      輛受有損害等情，已如前述，被告自應就系爭車輛之損害
      負賠償責任。而系爭車輛因本件車禍受損，共計支付修復
      費用145,438元（含零件113,920元、工資12,800元、烤漆
      18,718元），業經原告提出估價單及電子發票等件為證，
      經核上開估價單所列各修復項目與系爭車輛受損之情形相
      符，堪認確係修復系爭車輛所必要。又系爭車輛係於107
      年6月出廠，有系爭車輛之行車執照影本附卷可憑（見本
      院卷第43頁），至本件肇事發生時（即108年3月8日）已
      有9個月之使用期間，依前揭說明，以新品換舊品而更換
      之零件，自應予以折舊，本院依行政院公布之固定資產耐
      用年數表及固定資產折舊率表，採定率遞減法計算其折舊
      ，即自用小客車耐用年數5年，每年折舊率千分之369，而
      系爭車輛修復之零件費用扣除折舊金額後，被告所應賠償
      之零件費用為82,393元（計算式詳如附表），再加上前開
      工資及烤漆因無折舊之問題，且該部分之支出係屬修復系
      爭車輛所必要之費用，合計系爭車輛因本件車禍毀損而其
      必要之修復費用核為113,911元（計算式如下：82,393＋12
      ,800＋18,718＝113,911）。
（四）再按被保險人因保險人應負保險責任之損失發生，而對於
      第三人有損失賠償請求權者，保險人得於給付賠償金額後
      ，代位行使被保險人對於第三人之請求權，保險法第53條
      第1項亦定有明文；而此項法定代位權之行使，有債權移
      轉之效果，故於保險人給付賠償金額後，被保險人對於第
      三人請求權即移轉於保險人（最高法院69年度台上字第92
      3號判決意旨參照）。查原告業已依保險契約之約定賠付
      所承保系爭車輛之修復費用等情，有電子發票在卷可考，
      參諸前開說明，其自得代位被保險人行使對被告之損害賠
      償請求權。
（五）末按給付無確定期限者，債務人於債權人得請求給付時，
      經其催告而未為給付，自受催告時起，負遲延責任。其經
      債權人起訴而送達訴狀，或依督促程序送達支付命令，或
      為其他相類之行為者，與催告有同一之效力；遲延之債務
      ，以支付金錢為標的者，債權人得請求依法定利率計算之
      遲延利息；應付利息之債務，其利率未經約定，亦無法律
      可據者，週年利率為百分之5，民法第229條第2項、第233
      條第1項前段、第203條分別定有明文。本件被告應負之前
      揭損害賠償義務，並無確定期限，依前開規定，原告請求
      被告自起訴狀繕本送達之翌日即110年2月25日起按週年利
      率百分之5給付遲延利息，亦屬有據。
四、綜上所述，原告依保險代位及侵權行為之法律關係，請求被
    告賠償113,911元，及自110年2月25日起至清償日止，按週
    年利率百分之5計算之利息，為有理由，應予准許，逾此部
    分之請求，為無理由，應予駁回。又本件係依民事訴訟法第
    427條第1項適用簡易訴訟程序所為被告敗訴之判決，就原告
    勝訴部分爰依職權宣告假執行。
據上論結，本件原告之訴為一部有理由、一部無理由，依民事訴
訟法第436條第2項、第385條第1項、第79條、第389條第1項第3
款，判決如主文。
中　　華　　民　　國　　110 　年　　4 　　月　　28　　日
                  新竹簡易庭    法  官  邱玉汝
以上正本係照原本作成。
如對本判決不服，須於判決送達後20日之不變期間內，向本院提
出上訴狀；如委任律師提起上訴者，應一併繳納上訴審裁判費。
中　　華　　民　　國　　110 　年　　4 　　月　　28　　日
                                書記官  陳筱筑
附表：　　　　　　　　　　　　　　　　
系爭車輛更新零件費用折舊之計算       第一年折舊 113,920元×0.369×（9/12）＝31,527元 時價亦即折舊後之金額 113,920元－31,527元＝82,393元 備註：單位新臺幣；上列計算小數點以下均四捨五入。